【裁判字號】    88,親,172
【裁判日期】    890429
【裁判案由】    否認子女
【裁判全文】
臺灣高雄地方法院民事判決  八十八年度親字第一七二號
    原      告  乙○○
    訴訟代理人  楊雪貞律師
    被      告  丙○○
    法定代理人  甲○○
    被      告  甲○○
右當事人間否認子女事件，本院判決如左：
    主    文
確認被告丙○○（民國八十八年十月二十八日生）非原告乙○○與被告甲○○之婚生
子。
訴訟費用由被告負擔。
    事    實
甲、原告方面：
  一、聲明：如主文所示。
  二、陳述：
  （一）原告與被告甲○○於民國（下同）八十一年九月二十三日結婚。婚後原告與
        被告之家人無法相處而導致二人於八十五年間協議分居，並於八十八年四月
        二十七日辦理離婚登記。原告於八十七年之分居期間，與被告丙○○之親生
        父親黃銘健交往，並發生性關係而懷有被告丙○○，隨後於八十八年十月二
        十八日產下丙○○。
  （二）原告懷有丙○○之身孕期間，與被告甲○○尚有婚姻關係存在，依民法之規
        定，推定被告丙○○係原告與被告甲○○之婚生子。惟丙○○之生父確為黃
        銘健，並非甲○○，爰於丙○○出生未滿一年之期間，依民法第一千零六十
        三條之規定，起訴請求確認被告丙○○非原告與被告甲○○之子。
三、證據：提出原告戶籍謄本二件及出生證明、離婚協議書各一件為證，並聲請傳訊
    證人黃銘健。
乙、被告方面：
被告丙○○、甲○○未於言詞辯論期日到場，亦未提出書狀作任何聲明及陳述。
丙、本院依職權囑託行政院國軍退除役官兵輔導委員會高雄榮民總醫院鑑定乙○○、
丙○○、黃銘健之親子關係。
   理    由
一、原告起訴主張其與被告甲○○於八十一年九月二十三日結婚，八十八年四月二十
    七日離婚，惟二造於離婚前即自八十五年間起已協議分居，原告於與被告分居期
    間內即八十七年間，與訴外人黃銘健交往生有一子即被告丙○○等事實，業據提
    出戶籍謄本二件、離婚協議書、出生證明等各一件為證，核與證人黃銘健到庭證
    稱：「丙○○係我和乙○○所生，自八十七年九月份起，我們二人就同居，從懷
    孕生產我都有在旁邊」等語所述情節相同，且本院依職權囑託行政院國軍退除役
    官兵輔導委員會高雄榮民總醫院鑑定乙○○、黃銘健、丙○○之親子關係，該院
    依白血球表面抗原分析結果、血型及聚合  ＤＮＡ分析結果，認為丙○○和黃銘
    健無法否定其親子關係，有該院八十八年十二月二十七日（八八）高總行字第八
    八一０００六號函一份在卷可稽，被告二人未到庭或具狀為任何聲明主張，足認
    原告主張被告丙○○非由原告自被告甲○○受胎所生之事實堪以認定。
二、按「從子女出生日回溯第一百八十一日起至第三百零二日為受胎期間」，又「妻
    之受胎，係在婚姻關係存續中者，推定其所生子女為婚生子女；前項推定，如夫
    妻之一方能證明妻非自夫受胎者，得於知悉子女出生之日起一年內提起否認之訴
    」，民法第一千零六十二條、第一千零六十三條第一項、二項分別定有明文。經
    查，被告丙○○係八十八年十月二十八日出生，其受胎期間依前開民法第一千零
    六十二條之規定，自出生日回溯第一百八十一日起算至第三百零二日止，應係在
    八十八年四月二十七日原告與被告甲○○離婚之前，依前開法律規定，被告丙○○應推定為原告與被告甲○○之婚生子。惟被告丙○○實係原告與當時同居人即
    證人黃銘健所生，已如前述，故原告於知悉被告丙○○出生之日起一年內（八十
    八年十月二十八日起至八十九年十月二十七日止），提起否認子女之訴，請求確
    認被告丙○○非原告與被告甲○○之婚生女，核無不合，應予准許。
三、據上論結，本件原告之訴為有理由，依民事訴訟法第七十八條、第三百八十五條
    第一項，判決如主文。
中      華      民      國    八十九    年    四   月    二十九      日
                              臺灣高雄地方法院民事第六庭
~B法      官  吳文婷
如不服本判決，應於送達後廿日內，向本院提出上訴狀。
中      華      民      國    八十九    年    四   月    二十九      日
~B法院書記官  王少玲


司法院資訊處製作；財團法人民間司法改革基金會備份。
